【裁判字號】    90,上訴,515
【裁判日期】    901114
【裁判案由】    毒品危害防制條例
【裁判全文】
臺灣高等法院臺南分院刑事判決          九十年度上訴字第五一五號  Ａ
      上  訴  人
      即  被  告  戊  ○  ○
      指定辯護人  本院公設辯護人  丁  ○  ○
右上訴人因違反毒品危害防制條例案件，不服臺灣雲林地方法院八十九年度訴字第三
二九號中華民國九十年三月九日第一審判決（起訴案號：臺灣雲林地方法院檢察署八
十九年度偵緝字第一三四號），提起上訴，本院判決如左：
      主      文
原判決撤銷。
戊○○連續販賣第一級毒品，處有期徒刑捌年。
扣案之第一級毒品海洛因壹小包（淨重零點捌伍公克）沒收銷燬；毒品之外包裝壹個
、門號0000000000號行動電話壹支，均沒收；販賣毒品所得新台幣參萬肆
仟元應予沒收，如全部或一部不能沒收時，以其財產抵償。
      事      實
一、戊○○長期罹有精神官能症及憂鬱症，係精神耗弱之人，竟基於販賣第一級毒品
    海洛因牟利之概括犯意，自民國（下同）八十九年一月中旬某日起至同年二月十
    二日上午十一時許止，先後以其所有之行動電話0000000000號與丙○○聯絡毒品交易之內容後，在雲林縣水林鄉往嘉義縣牛挑灣途中某處或雲林縣四
    湖鄉箔東村箔子寮一九九號戊○○住處，以新臺幣（下同）一千元至三千元不等
    之價格，連續販賣第一級毒品海洛因予丙○○共約十一次，共賣得金額總和二萬
    元（依卷內資料雖無法明確證明每次交易之包數及金額，惟其每次以上開金額交
    易及其總金額係二萬元）；另自八十九年二月初某日起至同年月十日止，先後以
    門號0000000000號或0000000000號行動電話與甲○○聯絡
    毒品交易，在雲林縣水林鄉加油站或上開戊○○住處，以三千元三次及五千元一
    次之價格，連續販賣第一級毒品海洛因予甲○○共四次，共賣得金額總和一萬四
    千元。嗣於八十九年二月十四日下午二時許，經警於雲林縣水林鄉松西村二十八
    號丙○○住處，查獲丙○○非法施用海洛因之犯行，經其供出毒品係向戊○○購
    買後，由丙○○打上開0000000000號行動電話與戊○○聯絡，佯稱欲
    購買第一級毒品海洛因五千元，並約在雲林縣口湖鄉口湖郵局前交易，而於同日
    下午五時許，戊○○駕駛車號Ｓ６－９１４３號自小客車至該郵局時，尚未及交
    貨及收款，即為警當場查獲，並於其所駕車輛之手剎車下扣得第一級毒品海洛因
    一小包（驗餘淨重○．八五公克，包裝重○．二五公克）、毒品之外包裝一個，
    及上開其所有供販賣毒品所用之門號0000000000號行動電話一支。
二、案經嘉義縣警察局朴子分局報告臺灣嘉義地方法院檢察署呈請臺灣高等法院臺南
    分院檢察署檢察長令轉臺灣雲林地方法院檢察署及該分局報請臺灣雲林地方法院
    檢察署檢察官偵查起訴。
      理      由
一、訊據上訴人即被告戊○○（下稱被告）矢口否認有何販賣海洛因之行為，於原審
    及本院均辯稱：伊沒有販賣，是與證人丙○○及甲○○一起出資去買回來一起吃
    的，伊只是幫丙○○向綽號「阿發」之不詳姓名年籍男子（嗣於本院指訴係名義
    乙○○）調買海洛因或有時與其二人合資購買而已，是大家一起調來調去的，亦
    無賺取任何利益云云。
二、惟查：
（一）被告早於警訊中即已直承伊販賣給丙○○毒品十幾次，正確時間伊記不清楚，
      每次向他（指丙○○）收取一至三千元不等價錢，共計二萬元等情事實（見警
      訊卷二第二頁）。且稱：「（在八十九年二月十四日下午四時許，丙○○有無
      以0000000000與你聯絡？當時他在電話中如何向你表明？）有當時
      在電話中他說他沒有了（指海洛因），要拿伍千元，伊說好，起先約在雲林縣
      水林鄉○○○路上，後來轉往雲林縣口湖鄉郵局前交易，正當伊要將五千元的
      海洛因交給丙○○時，即被告警方攔截，當場在車上查獲海洛因毛重一公克。
      」（見警卷二第十一頁，經送請法務部調查局檢驗結果，確係海洛因，淨重○
      ．八五公克，見偵查卷一第六頁），顯見被告為警查獲當初，即已坦承販賣毒
      品不諱。
（二）又查證人丙○○及甲○○對於如何以0000000000號及000000
      0000號行動電話與被告聯絡，並約定交付毒品與金錢之地點、次數，以取
      得海洛因等事宜，業據證人丙○○及甲○○分別於警訊中證述綦詳（丙○○部
      分見警訊卷二第五頁；甲○○部分見警訊卷一第四頁、原審卷第一一一頁、第
      一一二頁）。而證人丙○○於警訊中證稱：伊係向被告購買海洛因十幾次，自
      八十九年一月中旬某日起至同年二月十二日上午十一時許止，先後以行動電話
      0000000000號與丙○○聯絡毒品交易之內容後，在雲林縣水林鄉往
      嘉義縣牛挑灣途中某處或雲林縣四湖鄉箔東村箔子寮一九九號戊○○住處，以
      一千元至三千元不等之價格，連續向被告買受第一級毒品海洛因；查證人丙○○於警局及檢察官偵查中第一次訊問均供證：向被告購買毒品。並未曾證述係
      請被告向他人調取，或係與被告合資購買海洛因，是其嗣後於偵查、原審及本
      院審理時，證述：「係伊拿錢請被告購買海洛因十次左右」、或「十次中有幾
      次係與被告共同出錢的」云云，應係事後附和、迴護被告之詞（見偵查卷一第
      十七頁）；矧證人丙○○與被告於警訊中曾對質，被告亦未曾指稱係幫證人丙○○向他人調買海洛因或二人合資購買海洛因，亦有對質筆錄可參（見警訊卷
      二第七至第八頁），被告亦自承在其家中拿貨，拿了十一、二次（見原審卷第
      三十五頁），固與丙○○於警局所稱向被告買受十多次，不盡一致，惟被告共
      計販賣約十一次，自無疑義。至證人甲○○部分，已據甲○○於警局供述被告
      自八十九年二月初某日起，至同年月十日止，先後以門號000000000
      0號或0000000000號行動電話與甲○○聯絡毒品交易，在雲林縣水
      林鄉加油站或上開戊○○住處，以三千元三次及九千元一次之價格，連續販賣
      第一級毒品海洛因共四次（見警訊卷一第四頁），另證人甲○○於原審訊問時
      及本院固亦陳稱有託被告買過四次，金額約在三、五千元，第一次五千元、最
      後一次五千元，並非警訊中所稱最多有買過九千元等語，且於原審改口陳稱伊
      係在農曆過年前拜託被告替伊買過四次，總共約買了一萬多元，一次五千元，
      三次買三千元，都是在永茂加油站交貨，沒有託其買過九千元之貨等語（見原
      審卷第一一一頁），足見證人甲○○供述之次數及金額稍有不一，嗣經釐清，
      並以最後一次合計一萬四千元供述之金額較有利於被告，且與被告之供述次數
      、金額相符（見原審卷第一一二頁），自以證人甲○○最後釐清之供詞予以認
      定共賣得金額總和一萬四千元較為可取。嗣被告所辯稱：伊於原審及本院審理
      時，只是幫丙○○及甲○○向綽號「阿發」之人調買海洛因云云，均不足採。
（三）又嘉義縣警察局朴子分局於八十九年二月三日，當時曾對證人甲○○實施通訊
      監察，錄得被告與證人甲○○之對話，而觀其內容僅有證人甲○○向被告購買
      海洛因之談話，並未有證人甲○○請被告調買海洛因相關之對話：「怎樣」「
      阿？身上沒有帶。」．．「金額差多少沒有關係，你要把問題處理好就好。」
      「好啦」．．「明天我（指證人甲○○）會過去」「看能發落「一」給我，我
      算過年。」「好啦，明天錢要算一算。」「明天什麼時候要過來？」「差不多
      明天下午。」「下午哦，你處理一半，為什麼那麼久？」「這一、二天比較沒
      人拿，主要杉仔那邊他自己斷路了，他錢差一差都沒有給我，就不敢我這邊來
      。」「對啦，你慢慢用，安全第一。」．．「一樣是在加油站那裡，還是怎樣
      。」「好啦，沒關係。」．．等語，雖語多保留，惟被告確無受證人甲○○之
      託調貨，或與證人合夥出資購買等情之對話，且有雙方金錢要算一算，故被告
      應係販賣海洛因予證人甲○○（見原審卷第六十九頁背面至第七十頁、第七十
      三頁、第七十四頁、第七十五頁背面）。證人甲○○原審及本院證述被告購買
      或與被告合買，係迴護之詞，不足採信。
（四）本案係因證人丙○○遭警查獲非法施用海洛因犯行後，警方為追緝毒品來源，
      授意證人丙○○佯向被告聯絡欲購毒品五千元之海洛因，並約定地點交易始查
      獲，為證人丙○○於警訊中供明在卷，堪認被告確有販賣海洛因之犯行；又查
      獲時所扣得之白色粉末經送請法務部調查局檢驗結果，確係海洛因（淨重○．
      八五公克，包裝重○．二五公克），有該局八十九年三月八日（８９）陸（一
      ）00000000號鑑定通知書一紙在卷可按（見偵查卷一第六頁）。
（五）再查，被告長期罹有精神官能症，有行政院衛生署嘉義醫院診斷證明書一紙附
      卷足稽，且因未持續治療，轉而尋求其他解決之方法，致碰觸毒品時，在受精
      神症狀之影響下，意志力及對外界之判斷力較普通人之平均程度顯然減退，亦
      有該院九十年二月十二日（九十）嘉醫總字第○五八五號函一份在卷足參，其
      屬精神耗弱之人，亦堪認定。
（六）又被告雖曾供出其毒品來源係綽號「阿發」真實姓名不詳之人（被告指稱係乙○○）所販售，惟經警追緝無著，且經本院傳拘無著，嗣經本院再囑託訊問乙○○亦無所獲，未克證實被告所述之毒品係其所提供，自不得認被告已供出毒
      品來源並因而查獲，而得依法獲減輕其刑，合併說明。
      綜上所述，被告上開所辯為圖卸刑責之詞，不足採信。本件事證已臻明確，被
      告犯行堪予認定。
二、按海洛因為毒品危害防制條例第二條第二項第一款規定之第一級毒品。物稀價昂
    ，取得不易，且為政府嚴予查緝之違禁物，而販賣海洛因法定本刑為死刑或無期
    徒刑，且被告與證人丙○○及甲○○認識僅一、二月，被告亦自承與證人丙○○
    並非熟識（見原審卷第十一頁），被告竟多次與證人丙○○及甲○○交易海洛因
    ，苟無利潤可圖，衡情應無甘冒被查緝法辦重刑之危險，而無端平價供應該二人
    ，況被告於警訊中亦坦承有從中抽取海洛因使用（見警訊卷一第二頁背面供述）
    ，堪認被告販入海洛因之價格必較販出之價格為低，而有從中賺取差額利潤圖利
    之事實，是被告確有販賣海洛因從中牟利之行為甚明。查被告戊○○販賣四次海
    洛因予甲○○及販賣十一次海洛因予丙○○，核其所為係犯毒品危害防制條例第
    四條第一項之販賣第一級毒品罪。另警方授意證人丙○○佯向被告購買毒品海洛
    因，被告攜毒品前往，致為警查獲，因丙○○本無買受之意思，此部分被告所為
    ，係上開販賣罪名之未遂犯。又被告販賣海洛因之持有海洛因行為為低度行為，
    應為販賣之高度行為所吸收，不另論罪。而被告先後多次販賣海洛因既遂、一次
    未遂之犯行，時間緊接，所犯犯罪構成要件相同，顯均係基於概括犯意為之，為
    連續犯，應依刑法第五十六條之規定，論以連續販賣第一級毒品既遂罪，惟因販
    賣第一級毒品罪之法定本刑為死刑或無期徒刑，依法不得加重其刑。又被告因上
    開症狀之影響下，意志力及對外界之判斷力較普通人之平均程度顯然減退，係精
    神耗弱之人，已如上述，爰依刑法第十九條第二項減輕其刑。
三、原審以被告事證已臻明確，因予論罪科刑，固非無見，惟查查扣毒品之外包裝既
    非海洛因，自應另依毒品危害防制條例第十九條第一項沒收（最高法院九十年度
    台上字第二九五五號判決參照）。被告於本院否認犯罪指摘原判決不當，雖不足
    採，惟原判決既有可議，自應由本院將原判決撤銷改判。爰併審酌被告犯罪之動
    機、目的、手段、所生危害（戕害他人身體健康），犯罪所得非多及其犯罪後之
    態度等一切情狀，量處如主文所示之刑，以資懲儆。又扣案之海洛因一小包（淨
    重○．八五公克），應依毒品危害防制條例第十八條第一項前段規定諭知沒收銷
    燬之；扣案之毒品之外包裝壹個為販賣毒品所用、門號0000000000號
    行動電話係被告所有，用供販賣海洛因之聯絡工具，為被告供述在卷，應依毒品
    危害防制條例第十九條第一項宣告沒收；又被告先後販賣海洛因十一次予丙○○
    及四次予甲○○，共得款三萬四千元，應依毒品危害防制條例第十九條第一項規
    定諭知沒收，如全部或一部不能沒收時，以其財產抵償。
據上論斷，應依刑事訴訟法第三百六十九條第一項前段、第三百六十四條、第二百九
十九條第一項前段，毒品危害防制條例第四條第一項、第十八條第一項前段、第十九
條第一項，刑法第十一條前段、第五十六條、第十九條第二項，判決如主文。
本案經檢察官劉榮堂到庭執行職務。
中    華    民    國      九十      年      十一      月      十四      日
                                  臺灣高等法院臺南分院刑事第三庭
                                      審判長法官  黃    崑    宗
                                            法官  楊    省    三
                                            法官  莊    俊    華
右正本證明與原本無異。
如不服本判決應於判決送達後十日內向本院提出上訴狀，其未敘述理由者，並應於提
出上訴狀後十日內向本院補提理由書（須附繕本）。
                                      法院書記官  易    慧    玲
中    華    民    國      九十      年      十一      月      十五      日
附錄本判決論罪科刑法條：
毒品危害防制條例第四條
製造、運輸、販賣第一級毒品者，處死刑或無期徒刑；處無期徒刑者，得併科新台幣
一千萬元以下罰金。
製造、運輸、販賣第二級毒品者，處無期徒刑或七年以上有期徒刑，得併科新台幣七
百萬元以下罰金。
製造、運輸、販賣第三級毒品者，處五年以上有期徒刑，得併科新台幣五百萬元以下
罰金。
製造、運輸、販賣專供製造或施用毒品之器具者，處一年以上七年以下有期徒刑，得
併科新台幣一百萬元以下罰金。
前四項之未遂犯罰之。


司法院資訊處製作；財團法人民間司法改革基金會備份。
